【裁判字號】    99,訴,405
【裁判日期】    990423
【裁判案由】    違反毒品危害防制條例
【裁判全文】
臺灣彰化地方法院刑事判決               99年度訴字第405號
公  訴  人  臺灣彰化地方法院檢察署檢察官
被      告  甲○○
上列被告因違反毒品危害防制條例案件，經檢察官提起公訴（99
年度毒偵字第424號），本院改依簡式審判程序審理判決如下：
    主  文
甲○○施用第一級毒品，累犯，處有期徒刑玖月。
    事  實
一、甲○○前因施用毒品案件，經執行觀察、勒戒後，被評定為
    有繼續施用毒品之傾向，復經令入戒治處所施以強制戒治後
    ，於民國92年6月21日執行完畢釋放。又於上開強制戒治執
    行完畢釋放後5年內，於93年10月5日因犯施用第一、二級毒
    品罪，經本院以94年度訴字第251號判決各判處有期徒刑9月
    、4月，應執行有期徒刑1年確定（已於95年7月1日執行完畢
    ）。又因犯竊盜罪，經臺灣臺中地方法院（以下簡稱：臺中
    地院）以96年度中簡字第533號判決判處有期徒刑4月確定，
    其後因中華民國九十六年罪犯減刑條例施行，經裁定減刑為
    有期徒刑2月；再因犯二次竊盜罪，經臺中地院以96年度中
    簡字第2580號判決各判處有期徒刑4月，並均各減為有期徒
    刑2月，應執行有期徒刑4月確定；嗣上開三次竊盜罪，經裁
    定合併應執行刑有期徒刑5月確定；又因犯施用第一級毒品
    罪，經臺中地院以96年度訴字第707號判決判處有期徒刑1年
    2月確定；前述四罪經接續執行後，於97年11月19日假釋出
    獄，至98年1月25日假釋期滿未經撤銷以執行完畢論。詎仍
    不知悔改，復基於施用第一級毒品海洛因之犯意，於98年9
    月4日上午某時，在臺中市○○○街附近某處，將毒品海洛
    因摻入香菸後，再用火點燃吸食煙霧之方式，施用第一級毒
    品海洛因1次【此與起訴書所載「於98年9月6日採尿前3日內
    某時許，在不詳地點，以不詳方式，施用第一級毒品海洛因
    1次。」係同一事實】。嗣於98年9月6日下午3時20分許，其
    在臺中市○區○○○路與旱溪二街口，因形跡可疑，為警盤
    查發現其為毒品列管人口，警方經徵得其同意採集尿液送驗
    ，結果呈現可待因及嗎啡之陽性反應，始悉上情。
二、案經臺中市警察局第三分局報告臺灣臺中地方法院檢察署呈
    請臺灣高等法院臺中分院檢察署檢察長令轉臺灣彰化地方法
    院檢察署檢察官偵查起訴。
    理  由
壹、程序部分：
    被告甲○○所犯之本案犯罪，係死刑、無期徒刑、最輕本刑
    為3年以上有期徒刑以外之罪。其於準備程序就上開被訴事
    實為有罪之陳述，經受命法官告知簡式審判程序之旨，並聽
    取其與公訴人之意見後，本院認無不得或不宜改依簡式審判
    程序進行之情事。爰依刑事訴訟法第273條之1第1項、第284
    條之1規定，裁定由受命法官獨任進行簡式審判程序，先予
    敘明。
貳、實體部分：
一、訊據被告對於上開事實坦承不諱；且對被告於98年9月6日所
    採集之尿液，經送檢驗後，結果呈現可待因及嗎啡之陽性反
    應，此有臺中市警察局第三分局委託尿液檢驗代號與真實姓
    名對照認表，及中山醫學大學附設醫院檢驗科藥物檢測中心
    98年10月2日實驗編號0000000號濫用藥物尿液檢驗報告各1
    紙在卷可憑。足認被告之自白與事實相符，應可採信。本案
    事證明確，被告上開施用第一級毒品之犯行，堪以認定。
二、查被告前因施用毒品案件，經執行觀察、勒戒後，被評定為
    有繼續施用毒品之傾向，復經令入戒治處所施以強制戒治後
    ，於92年6月21日執行完畢釋放；又於上開強制戒治執行完
    畢釋放後5年內，於93年10月5日因犯施用第一、二級毒品罪
    ，經本院以94年度訴字第251號判決各判處有期徒刑9月、4
    月，應執行有期徒刑1年確定等節，有臺灣高等法院被告前
    案紀錄表1份在卷可稽。被告自上開強制戒治執行完畢釋放
    後，距離本案犯罪，期間雖已超過5年，惟按「毒品危害防
    制條例於92年7月9日修正公布，自93年1月9日施行，其中第
    20條、第23條將施用毒品之刑事處遇程序，區分為『初犯』
    及『5年內再犯』、『5年後再犯』。依其立法理由之說明：
    『初犯』，經觀察、勒戒或強制戒治後，應為不起訴處分或
    不付審理之裁定；經觀察、勒戒或強制戒治執行完畢釋放後
    ，『5年內再犯』者，因其再犯率甚高，原實施之觀察、勒
    戒及強制戒治既已無法收其實效，爰依法追訴或裁定交付審
    理。至於經觀察、勒戒或強制戒治執行完畢釋放後，『5年
    後再犯』者，前所實施之觀察、勒戒或強制戒治已足以遮斷
    其施用毒品之毒癮，為期自新及協助其斷除毒癮，仍適用『
    初犯』規定，先經觀察、勒戒或強制戒治之程序。從而依修
    正後之規定，僅限於『初犯』及『5年後再犯』二種情形，
    始應先經觀察、勒戒或強制戒治程序。倘被告於5年內已再
    犯，經依法追訴處罰，縱其第3次（或第3次以上）再度施用
    毒品之時間，在初犯經觀察、勒戒或強制戒治執行完畢釋放
    5年以後，已不合於『5年後再犯』規定，且因已於『5年內
    再犯』，顯見其再犯率甚高，原實施觀察、勒戒或強制戒治
    ，已無法收其實效，即應依該條例第10條處罰。」最高法院
    有97年度第5次刑事庭會議決議可循。因被告在上開強制戒
    治執行完畢釋放後5年內，曾再犯如上所述之施用毒品罪，
    是被告本案所為，仍合於毒品危害防制條例第23條第2項所
    定之追訴要件，自應依法論科。
三、按海洛因為毒品危害防制條例第2條第2項第1款所明定之第
    一級毒品，不得非法持有、施用。核被告所為，係犯毒品危
    害防制條例第10條第1項之施用第一級毒品罪；其為施用第
    一級毒品而持有海洛因之低度行為，已為其施用之高度行為
    吸收，不另論罪。又被告前因犯竊盜罪，經臺中地院以96年
    度中簡字第533號判決判處有期徒刑4月確定，其後因中華民
    國九十六年罪犯減刑條例施行，經裁定減刑為有期徒刑2月
    ；再因犯二次竊盜罪，經臺中地院以96年度中簡字第2580號
    判決各判處有期徒刑4月，並均各減為有期徒刑2月，應執行
    有期徒刑4月確定；嗣上開三次竊盜罪，經裁定合併應執行
    刑有期徒刑5月確定；又因犯施用第一級毒品罪，經臺中地
    院以96年度訴字第707號判決判處有期徒刑1年2月確定；前
    述四罪經接續執行後，於97年11月19日假釋出獄，至98年1
    月25日假釋期滿未經撤銷以執行完畢論等節，有上開臺灣高
    等法院被告前案紀錄表在卷可按。被告於上開徒刑執行完畢
    後，5年以內故意再犯本案有期徒刑以上之罪，為累犯，應
    依刑法第47條第1項規定加重其刑。
四、按刑事法所處罰之施用毒品行為，係屬藥物濫用、物質依賴
    ，自殘性明顯，侵害性卻隱晦之犯罪。基於施用毒品犯罪此
    一特性，毒品危害防制條例第10條第1、2項之刑罰，就須與
    同條例第20條之保安處分比擬觀察，而不應與一般犯罪之刑
    罰等量齊觀。因此，對於施用毒品之犯罪行為人，刑罰之目
    的，應側重在幫助其遠離毒品及戒除毒癮，俾其重返社會正
    常生活，故對其施以相當期間之徒刑，藉以隔離毒品、戒除
    依賴即可，過度監禁之結果，徒然虛擲其生命，並有浪費國
    家稅收之虞。爰審酌被告除上述累犯前科外，另有侵占、竊
    盜及施用毒品等犯罪前科，有前揭臺灣高等法院被告前案紀
    錄表在卷可參，素行不佳；且其曾因施用毒品案件，經執行
    觀察、勒戒、強制戒治及徒刑後，卻又再犯，顯見其未能悔
    改並記取教訓；惟念及施用毒品犯罪之本質，為戕害自我身
    心健康之行為，尚未嚴重破壞社會秩序或侵害他人權益，以
    及被告於犯後坦承犯行，態度良好，暨斟酌其犯罪之動機、
    目的、手段及所生危害等一切情狀，檢察官於審理時，雖以
    言詞求為對被告量處有期徒刑1年，然本院經審酌上情後，
    認檢察官之求刑尚嫌過重，乃核情量處如主文所示之刑。
據上論斷，應依刑事訴訟法第273條之1第1項、第284條之1、第
299條第1項前段，毒品危害防制條例第10條第1項，刑法第11條
前段、第47條第1項，判決如主文。
本案經檢察官林于人到庭執行職務。
中    華    民    國    99    年    4     月    23    日
                  刑事第三庭    法  官  陳銘壎
以上正本證明與原本無異。
如不服本判決應於收受判決後10日內向本院提出上訴書狀，並應
敘述具體理由；其未敘述上訴理由者，應於上訴期間屆滿後20日
內向本院補提理由書(均須按他造當事人之人數附繕本)「切勿逕
送上級法院」。
中    華    民    國    99    年    4     月    23    日
                                書記官  楊筱惠
附錄本案論罪科刑法條全文：
毒品危害防制條例第10條第1項：
施用第一級毒品者，處6月以上5年以下有期徒刑。

司法院資訊處製作；財團法人民間司法改革基金會備份。
